臺灣臺東地方法院刑事判決　　　　　　　　　　　　　九十三年度易字第二一一號
　　公　訴　人　臺灣臺東地方法院檢察署檢察官
　　被　　　告　癸○○
右列被告因詐欺案件，經檢察官提起公訴（九十三年度偵字第一六二五號），本院判
決如左：
    主  文
癸○○共同連續意圖為自己不法之所有，以詐術使人將本人之物交付，處有期徒刑拾
月。
    事  實
一、癸○○與戊○○（起訴書載為「洪文彬」）及綽號「小文」之姓名、年籍不詳之
    成年男子，共同基於意圖為自己不法所有之概括犯意聯絡：(1)先於民國九十二年
    七月間某日，在臺東縣長濱鄉長濱村某處，向同鄉智識程度不高、無法理解現金
    卡意義之同村村民庚○○、壬○○二人，分別約定以新臺幣（下同）一萬元之代
    價，誘使二人同意將國民身分證交由癸○○辦理申請現金卡，並向患有輕度智能
    障礙、無法理解現金卡意義之同村村民丁○○聲稱辦理現金卡後可以領錢等語，
    使丁○○亦同意將國民身分證交予癸○○辦理現金卡，嗣庚○○、壬○○、丁○○三人即於九十二年七、八月間某日隨同癸○○共乘計程車到位於臺東市○○路
    八十一號之大眾商業銀行股份有限公司（下稱大眾銀行）所屬立融行銷辦事處，
    同意由戊○○、「小文」等人先填寫大眾銀行Ｍｕｃｈ現金卡申請書之申請人基
    本資料（並填載不實的現職、收入等資力）後，由其等親自在申請書上簽名，代
    之向大眾銀行申請現金卡；(2)復於九十二年八月間某日，於大眾銀行安和分行行
    員丙○○前往臺東縣長濱鄉招攬Ｍｕｃｈ現金卡業務之際，在其臺東縣長濱鄉長
    濱村長濱三○二號住處，向村內智識程度不高、無法理解現金卡意義之同村村民
    己○○、子○○、乙○○三人，用同上以一萬元利用庚○○、壬○○二人之方式
    ，使己○○等三人亦均同意將國民身分證交由癸○○，再由戊○○等人代己○○
    、子○○及指示乙○○填寫現金卡申請書之申請人基本資料（並填載不實的現職
    、收入等資力），並交由己○○等三人簽名後，以其等名義向大眾銀行申請Ｍｕ
    ｃｈ現金卡。癸○○、戊○○、「小文」三人即以上開方式，連續使大眾銀行承
    辦人員陷於錯誤，以為庚○○等六人均確欲申辦現金卡，並有如申請書所載之資
    力而先後於九十二年八月七日、八月十三日予以核發如附表所示額度之現金卡。
    嗣癸○○待上開諸人領得現金卡及密碼後，即依約給予庚○○、壬○○、己○○
    、子○○、乙○○等人各一萬元現金，並經前開六位申請人交付現金卡及密碼後
    ，先後於九十二年八月七日、同年八月十八日由癸○○或戊○○、「小文」持庚○○等人之現金卡，以預借現金之方式，至不詳地點之提款機計提領二十萬元得
    手（提領時間、金額詳如附表所示），致大眾銀行難以向上開不解現金卡真意且
    無力償付借款之申請人追討欠款，而受有損害，嗣因庚○○等人均未依約繳款，
    大眾銀行始知受騙。
二、案經臺東縣警察局成功分局報請臺灣臺東地方法院檢察署檢察官偵查起訴。
    理  由
一、訊之被告癸○○矢口否認有何詐欺犯行，辯稱：現金卡係戊○○及「小文」帶庚○○等人去辦的，伊只是介紹人，介紹庚○○和壬○○二人給戊○○他們而已，
    雖然有和庚○○、壬○○、丁○○等人一起來過臺東市，但係搭他們便車來買菜
    ，並未和其等去申辦現金卡，也沒有給其等一萬元以取得現金卡和密碼去領錢云
    云。經查：
（一）右揭犯罪事實業據證人庚○○、己○○、壬○○、子○○、丁○○、乙○○、
      高楊菊蘭等人於偵查、審理中證述明確，並有大眾銀行函送本院之庚○○、己○○、壬○○、子○○、丁○○、乙○○等人大眾銀行Ｍｕｃｈ現金卡申請書
      、Ｍｕｃｈ現金卡卡片及密碼單領用書、大眾銀行交易查詢清單、歷史交易資
      料影本各一份及普羅米斯顧問股份有限公司債權讓渡通知書影本六紙在卷可稽
      ，另有證人庚○○、乙○○、己○○、壬○○大眾銀行Ｍｕｃｈ現金卡影本各
      一紙在卷可佐。
（二）證人即前大眾銀行安和分行行員丙○○到庭證稱：伊從九十二年六、七月開始
      來臺東擴展業務，己○○、乙○○、子○○的現金卡是伊承辦的，印象中有去
      臺東長濱發卡等語（見本院九十四年五月十七日審判筆錄）；證人即己○○之
      妻高楊菊蘭於偵查中證稱：九十二年七月時被告有與另二人去伊家裡，說有好
      事要幫伊和己○○申請，事成後會給一萬元等語（見偵卷第十四頁）；於審判
      中證稱：是伊陪同己○○到被告家寫申請書，填完申請書後就交給被告去銀行
      辦理，己○○的申請書是一個男的填的，他是跟被告一起辦理現金卡的等語（
      見本院九十四年五月十七日審判筆錄）；證人己○○亦證稱：現金卡申請書、
      領用書上都是伊親自簽名的，是在被告家簽的等語（見本院九十四年五月十七
      日審判筆錄）；證人乙○○證稱：現金卡申請書上的簽名是伊簽的，資料也是
      伊填的，是到被告所開的麵店申請的等語（見九十四年六月九日審判筆錄）；
      證人子○○證稱：現金卡申請書、領用書上都是伊在長濱被告家中親自簽名的
      ，是被告介紹才填的等語（見本院九十四年五月十七日審判筆錄）。另證人即
      大眾銀行東臺南分行行員辛○○到庭證稱：庚○○、壬○○、丁○○三人的現
      金卡申辦是伊經手的，當初是來臺東推展業務，在臺東娜路灣飯店對面設有辦
      事處等語（見本院九十四年五月二十六日審判筆錄）；證人庚○○證稱：現金
      卡申請書、領用書上都是伊親自簽名的，是被告帶伊及壬○○、丁○○一起坐
      計程車來臺東辦的等語；證人壬○○證稱：現金卡申請書、領用書上都是伊親
      自簽名的，是被告帶伊及庚○○、丁○○一起坐計程車來臺東辦的等語；證人
      丁○○證稱：現金卡申請書、領用書上都是伊親自簽名的，是被告帶伊及壬○○、丁○○一起坐計程車來臺東辦的，被告說申請出來可以領錢，當天去銀行
      裡面的時候，被告有一起進去等語（均見本院九十四年五月十七日審判筆錄）
      。上開證人均與被告無何仇怨，其等所述互核相符，並有卷附各該申請人之申
      請書、密碼及現金卡領用書在卷可稽，足證己○○、乙○○、子○○三人係於
      九十二年七、八月間在被告長濱住處，庚○○、壬○○、丁○○三人則係於九
      十二年八月間由被告帶同至大眾銀行立融臺東辦事處辦理大眾銀行現金卡申請
      事宜無誤，被告辯稱其僅介紹庚○○、壬○○申請現金卡，並未參與申請辦卡
      之事，亦未帶同庚○○等三人至臺東市申請現金卡云云，顯不足採信。
（三）就本件之現金卡申請流程，業據證人丙○○證稱：「基本上只要申請人把申請
      書填寫好，然後交給我們，不管是郵寄或傳真或直接交給我們，我們都會接受
      申請，如果上面的資料都填寫的很詳細的話，就會傳真到我們高雄的總行，進
      行徵信審核的工作，然後高雄總行就通知我們分行進行發卡對保的工作，我們
      會帶著現金卡跟密碼到臺東來，在對保的時候，我們會跟申請人拿身分證，並
      要求申請人在簽收單上簽名，並核對申請人在申請書上面的簽名，以確定是申
      請人申請的，本來只要在申請書上簽名就可以，後來總行認為要加強內控，所
      以就要求必須在簽收單上簽名。在發現金卡的時候，我們會跟申請人說明申請
      書的內容及核對身分證，並向申請人借用行動電話撥打，以確認其行動電話是
      否確實。我們也會跟申請人說明現金卡的使用額度、提領方法、繳款方式。密
      碼部分有語音密碼及卡片密碼我們會跟他們解釋那個是屬於卡片密碼、那個是
      語音密碼。而且我們會跟他講說那個密碼是沒有被撕開的，如果有被撕開要告
      訴我們。我們交給他們的密碼有語音密碼跟卡片密碼，但我們會交代他們儘量
      不要去使用語音密碼，又發卡時不可以委由他人持本人身分證來代領。」等語
      綦詳（見本院九十四年五月十七日審判筆錄），是上開現金卡申請確均經由申
      請人同意，且係本人親自到場申請，迨可認定，然觀之證人庚○○、己○○均
      逾六十歲且不識字，證人丁○○、壬○○均僅國小畢業且丁○○併領有殘障手
      冊，證人子○○年近五十歲、僅國中畢業，其等智識程度均不高，其等所稱：
      係為了一萬元之故，同意被告協助申請現金卡，雖係親自填寫或委由他人填寫
      申請書內容，並親自簽名，惟均不了解申請現金卡之真意等語，尚堪採信，且
      證人庚○○就申請書上記載其為「長光海產店」負責人乙節，亦證稱：伊沒有
      開海產店，也不認識長光海產店負責人，不知申請書上資料是誰填的等語（見
      本院九十四年五月十七日審判筆錄），從而，證人等固均知悉申請現金卡一事
      ，惟觀之申請書內容，顯係申請人任由被告或共犯填載，或依被告指示填載，
      致大眾銀行審核時，誤認申請人確係明瞭申辦現金卡意義，且有償債能力，而
      先後予以核卡無疑。
（四）又證人庚○○、己○○、壬○○、子○○、乙○○均證稱：辦理現金卡後，被
      告有給伊一萬元等語，被告雖辯稱該一萬元係戊○○委由伊轉交給證人庚○○
      等人云云，然不論該一萬元是否係被告受戊○○之託所交付，其親手交付一萬
      元予上開諸人一節，已無疑義；況被告雖辯稱係戊○○、「小文」幫上開證人
      申辦現金卡，與其無涉云云，然被告既明知戊○○、「小文」係以一萬元誘使
      他人同意申辦現金卡供為己用，卻仍提供住處充做辦理現金卡處所，並帶同庚○○、壬○○、丁○○等人至臺東市申辦現金卡，辦卡後復代戊○○發放辦卡
      代價一萬元，此均已如上所述，顯見其確係夥同戊○○、「小文」二人，以一
      萬元代價誘使上開申請人同意申請現金卡供渠等使用甚明，又渠等取得上開現
    金卡、密碼後，旋分別於附表所示時間，提領如附表所示金額，亦有大眾銀行
      交易查詢清單、歷史交易資料影本各一份在卷可稽，是被告與戊○○、「小文
      」三人間有不法所有之犯意聯絡，亦堪認定。
（五）綜上所述，被告所辯無非卸責之詞，本件事證明確，被告犯行堪予認定。
二、按現金卡為發卡銀行依據申請人之財務能力及信用狀況而發給申請人之個人理財
    工具，倘申請人不解現金卡之意並為不實之資力填載，復任意交由第三人使用，
    將超出發卡銀行對持卡人信用評估之範圍，被告上開行為，使大眾銀行誤認申請
    人確有償債能力，而予以核卡，致難以追償借款，足以生損害於大眾銀行。是核
    被告所為，係犯刑法第三百三十九條第一項之詐欺取財罪。被告與戊○○、綽號
    「小文」之成年男子間，有犯意聯絡及行為分擔，均為共同正犯。其利用無知之
    證人庚○○等六人提供國民身分證並在申請書上簽名而詐欺大眾銀行，為間接正
    犯，又其先後多次詐欺取財犯行，時間緊接，所犯係構成要件相同之罪名，顯係
    基於概括之犯意反覆為之，應依連續犯規定論以一罪，並依法加重其刑。爰審酌
    被告雖無犯罪前科、素行尚佳，惟其犯罪之動機在貪圖不法所有、利用智識程度
    不高之村民向金融機構詐取財物、手段惡劣，申請所得之現金卡多達六張，犯罪
    總金額達二十萬元，迄今仍未向發卡銀行賠償受損害金額，已嚴重擾亂金融秩序
    ，及其犯後仍矢口否認犯行、未見悔意等一切情狀，量處如主文所示之刑，以示
    懲儆。
三、至公訴意旨雖認被告上開行為另涉犯刑法第三百三十九條之二以不正方法利用自
    動付款設備詐欺取財罪，然查，被告自始以一萬元代價使庚○○等人同意由其代
    為申辦並領取現金卡及密碼，是庚○○等人自始即無保有、使用上開現金卡及密
    碼之意思，應可認定。是被告以一萬元代價向庚○○等六人取得現金卡及密碼，
    已取得該六人之同意或授權，其以現金卡輸入金融機構之自動付款設備領款，並
    非以不正之方法輸入之密碼，而使提款機辨識系統為錯誤之給付。是公訴人認此
    部分另構成刑法第三百三十九條之二以不正方法利用自動付款設備詐欺取財罪尚
    有未洽，惟公訴人認此部分與前揭被告所犯之詐欺取財罪間，有牽連犯之裁判上
    一罪關係，爰不另為無罪之諭知，併此敘明。
據上論斷，應依刑事訴訟法第二百九十九條第一項前段，刑法第二十八條、第五十六
條、第三百三十九條第一項，罰金罰鍰提高標準條例第一條前段，判決如主文。
本案經檢察官甲○○到庭執行職務。
中      華      民      國    九十四    年      六      月    二十三    日
                                      臺灣臺東地方法院刑事第三庭
                                          審判長法  官  楊力進
                                                法  官  連雅婷
                                                法  官  范乃中
右正本證明與原本無異。
如不服本判決，應於判決送達後十日內向本院提出上訴狀。（須附繕本）
「切勿逕送上級法院」
                                                書記官  陳俊德
中      華      民      國    九十四    年      六      月     二十四   日
附表：（單位：新臺幣）
┌──┬───┬────┬─────────┬─────────┬───┐
│編號│申請人│核准額度│核  卡  日  期    │提  領  日  期    │次數及│
│    │      │        │                  │                  │金額  │
├──┼───┼────┼─────────┼─────────┼───┤
│一  │庚○○│五萬元  │九十二年八月七日  │九十二年八月八日  │(1)二萬│
│    │      │        │                  │                  │(2)二萬│
│    │      │        │                  │                  │(3)一萬│
│    │      │        │                  │                  │合計：│
│    │      │        │                  │                  │五萬元│
├──┼───┼────┼─────────┼─────────┼───┤
│二  │壬○○│同右    │九十二年八月七日  │九十二年八月八日  │(1)二萬│
│    │      │        │                  │                  │(2)二萬│
│    │      │        │                  │                  │合計：│
│    │      │        │                  │                  │四萬元│
├──┼───┼────┼─────────┼─────────┼───┤
│三  │丁○○│同右    │九十二年八月七日  │九十二年八月八日  │提領一│
│    │      │        │                  │                  │次二萬│
│    │      ││                  │                  │元    │
├──┼───┼────┼─────────┼─────────┼───┤
│四  │己○○│同右    │九十二年八月十三日│九十二年八月十八日│提領一│
│    │      │        │                  │                  │次二萬│
│    │      │        │                  │                  │元    │
├──┼───┼────┼─────────┼─────────┼───┤
│五  │子○○│同右    │九十二年八月十三日│九十二年八月十八日│(1)二萬│
│    │      │        │                  │                  │(2)一萬│
│    │      │        │                  │                  │合計：│
│    │      │        │                  │                  │三萬元│
├──┼───┼────┼─────────┼─────────┼───┤
│六  │乙○○│同右    │九十二年八月十三日│九十二年八月十八日│(1)二萬│
│    │      │        │                  │                  │(2)二萬│
│    │      │        │                  │    │合計：│
│    │      │        │                  │                  │四萬元│
└──┴───┴────┴─────────┴─────────┴───┘
附記
中華民國刑法第三百三十九條第一項
(普通詐欺罪)
意圖為自己或第三人不法之所有，以詐術使人將本人或第三人之物交付者
，處五年以下有期徒刑、拘役或科或併科一千元以下罰金。
